臺灣臺南地方法院臺南簡易庭民事判決
109年度南簡字第1580號
原      告  戴佑容  
被      告  江戴錦珠
訴訟代理人  朱宏杰律師

被      告  戴進文  
上列當事人間請求回復登記等事件，本院判決如下：
    主  文
原告之訴駁回。
訴訟費用由原告負擔。
    事實及理由
一、本件原告起訴主張：被繼承人戴順風前於民國106年6月7日
    死亡，遺有不動產如附表所示(下稱系爭不動產)，原告為其
    繼承人之一。嗣經被繼承人戴順風之全體繼承人協議，將系
    爭不動產由繼承人即訴外人戴盧綿全部繼承。詎料，於108
    年7月25日經原告查詢，始知系爭不動產業以贈與為原因，
    登記予被告二人，然訴外人戴盧綿現居住於養護機構且罹患
    失智，故認上開贈與為無效。原告既為戴盧綿之遺產利害關
    係人，被告上開移轉登記行為恐將影響原告之權利。為此，
    提起本件訴訟。並聲明：被告應將系爭不動產回復登記予訴
    外人戴盧綿。
二、得心證之理由：
(一)按原告之訴，依其所訴之事實，在法律上顯無理由者，法院
    得不經言詞辯論，逕以判決駁回之，民事訴訟法第249條第2
    項定有明文。又當事人之適格為權利保護要件之一，原告或
    被告就為訴訟標的之法律關係，如無訴訟實施權，當事人即
    非適格，原告欠缺權利保護要件，法院自應認其訴為無理由
    ，以判決駁回之（最高法院80年度台上字第2378號裁判意旨
    參照）。而所謂當事人適格，係指當事人就特定訴訟標的有
    實施訴訟之權能而言，此項權能之有無，應依當事人與特定
    訴訟標的之關係定之；必須當事人對於訴訟標的之法律關係
    有處分之權能，始足當之（最高法院26年渝上字第639號判
    例意旨參照）。換言之，就特定訴訟得以自己名義為原告或
    被告之資格，因而得受本案判決者，始謂之當事人適格，或
    稱為正當當事人。至於何人對於訴訟標的之法律關係有實施
    訴訟之權能，則應視當事人與特定訴訟標的之關係如何而定
    。
(二)本件原告固主張系爭不動產之贈與契約無效，被告應回復系
    爭不動產登記予訴外人戴盧綿。然查，原告於109年12月11
    日補正狀內自陳其非戴盧綿之訴訟代理人，亦非系爭不動產
    之所有權人，並以自己之名義提起本件訴訟。觀諸原告提出
    之遺產分割協議書，系爭不動產所有權人原為訴外人戴盧綿
    (見本院卷一第19頁)，又系爭不動產之現所有權人為被告二
    人，有土地登記第一類謄本及臺南市政府財政稅務局新化分
    局109年12月18日南市財新字第1093026838號函附房屋稅籍
    資料查附表在卷可參(見本院卷二第43頁；卷三第45頁)。而
    民法第767條所有權人物上請求，以所有權人始有權行使之
    ，原告自始既非系爭不動產之所有權人，自不得僭越行使此
    一專屬於所有權人之權利，此部分即屬當事人不適格。再系
    爭不動產贈與契約係以被告為受贈人，訴外人戴盧綿為贈與
    人，按債權契約為特定人間之權利義務關係，僅債權人得向
    債務人請求給付，此為債之相對性原則，原告既非契約當事
    人，自無從依契約主張權利義務，則原告主張系爭贈與契約
    無效，自任當事人，請求被告將系爭不動產回復登記予戴盧
    綿，自屬無據，應予駁回。
(三)復按繼承，因被繼承人死亡而開始，民法第1147條定有明文
    。再按繼承人於被繼承人死亡前，固有將來可以繼承其遺產
    之期待權，惟繼承人對於被繼承人生前處分其財產，既不得
    為任何之異議，自不生其期待權被侵害之問題，最高法院88
    年度台上字第1662號判決要旨參照。經查，原告雖主張其為
    戴盧綿之繼承人，惟揆諸前開法條及說明，戴盧綿既尚在世
    ，原告對於將來可繼承之財產亦僅有期待權，尚未有實質之
    權利，其對被繼承人即戴盧綿生前處分財產之方式，自不得
    為任何異議。從而，本件之主張，顯係對於被繼承人財產之
    期待，難認有保護之必要，應予駁回。
三、綜上所述，原告提起本件請求回復登記等之訴，依其所訴之
    事實，於法律上顯無理由，爰不經言詞辯論，逕以判決駁回
    之。
四、據上論結，本件原告之訴為無理由，判決如主文。
中　　華　　民　　國　　109 　年　　12　　月　　31　　日
                  臺灣臺南地方法院臺南簡易庭
                                  法  官  田玉芬
以上正本證明與原本無異。
如不服本判決，應於送達後20日內，向本院提出上訴狀並表明上
訴理由，如於本判決宣示後送達前提起上訴者，應於判決送達後
20日內補提上訴理由書（須附繕本）。如委任律師提起上訴者，
應一併繳納上訴審裁判費。
中　　華　　民　　國　　110 　年　　1 　　月　　4 　　日
                                  書記官  林彥汝　　
附表：
編號  土 地 標 示 權利範圍 01 臺南市○○區○○段000地號 2分之1  建 物 標 示 權利範圍 02 臺南市○○區○○段0○號(門牌號碼：臺南市○○區○○路000號) 2分之1